臺灣嘉義地方法院刑事判決　　　　　　　100年度訴字第635號
公　訴　人　臺灣嘉義地方法院檢察署檢察官
被　　　告　范振成
上列被告因毒品危害防制條例案件，經檢察官提起公訴（100年
度毒偵字第1089號），本院合議庭裁定由受命法官獨任行簡式審
判程序，判決如下：
    主  文
范振成施用第一級毒品，累犯，處有期徒刑陸月，如易科罰金，
以新臺幣壹仟元折算壹日。
    犯 罪 事 實
一、范振成前因施用毒品案件，經本院以95年度毒聲字第1號裁
    定送觀察、勒戒後，認無繼續施用毒品傾向，於民國95年2
    月9日釋放，並經臺灣嘉義地方法院檢察署檢察官以95年度
    毒偵字第49號為不起訴處分確定。又因施用毒品之毒品危害
    防制條例等案件，先後經本院以96年度嘉簡字第1798號、97
    年度嘉簡字第392號判決，各判處有期徒刑5月、6月確定，
    上揭2罪並經裁定應執行有期徒刑10月確定，於98年12月4日
    執行完畢。仍不知悔改，於觀察、勒戒執行完畢釋放後，再
    基於施用第1級毒品海洛因之犯意，於100年5月29日18時許
    ，在嘉義市○○○路路旁，以將海洛因置入香菸內點燃吸食
    之方式，施用海洛因1次。嗣於100年5月30日23時20分許，
    在其位於臺南市○○區○○里○○路163巷47號3樓住處，員
    警因接獲檢舉有人持有槍枝，經警徵得范振成之妹同意搜索
    ，並未扣得范振成所有供犯罪所用之物品，范振成在未有偵
    查犯罪職權之公務員發覺前，於警詢時供承施用海洛因，對
    於未發覺之上揭犯罪自首而接受裁判，並於翌日4時20分許
    ，經警徵得范振成同意採尿送驗，確呈嗎啡陽性反應。
二、案經臺南市政府警察局新營分局報請臺灣嘉義地方法院檢察
    署檢察官偵查起訴，經本院合議庭裁定由受命法官獨任行簡
    式審判程序。
    理  由
一、上揭犯罪事實，業據被告范振成於本院準備程序及審理時均
    坦承不諱（見本院卷第39、46-47頁），且被告於100年5月
    31日4時20分許，經警採尿送驗結果，呈嗎啡陽性反應，有
    採尿同意書、臺灣檢驗科技股份有限公司濫用藥物實驗室濫
    用藥物檢驗報告、採取尿液編號對照表各1份在卷可參（見
    警卷第7-8、10頁），足認被告之自白與事實相符。
二、按毒品危害防制條例於92年7月9日修正公布，自93年1月9日
    施行，其中第20條、第23條將施用毒品之刑事處遇程序，區
    分為「初犯」及「5年內再犯」、「5年後再犯」。依其立法
    理由之說明：「初犯」，經觀察、勒戒或強制戒治後，應為
    不起訴處分或不付審理之裁定；經觀察、勒戒或強制戒治執
    行完畢釋放後，「5年內再犯」者，因其再犯率甚高，原實
    施之觀察、勒戒及強制戒治既已無法收其實效，爰依法追訴
    或裁定交付審理。至於經觀察、勒戒或強制戒治執行完畢釋
    放後，「5年後再犯」者，前所實施之觀察、勒戒或強制戒
    治已足以遮斷其施用毒品之毒癮，為期自新及協助其斷除毒
    癮，仍適用「初犯」規定，先經觀察、勒戒或強制戒治之程
    序。從而依修正後之規定，僅限於「初犯」及「5年後再犯
    」二種情形，始應先經觀察、勒戒或強制戒治程序。倘被告
    於5年內已再犯，經依法追訴處罰，縱其第3次（或第3次以
    上）再度施用毒品之時間，在初犯經觀察、勒戒或強制戒治
    執行完畢釋放5年以後，已不合於「5年後再犯」之規定，且
    因已於「5年內再犯」，顯見其再犯率甚高，原實施觀察、
    勒戒或強制戒治，已無法收其實效，即應依該條例第10條處
    罰（最高法院95年度第7次刑事庭會議決議、97年度第5次刑
    事庭會議決議意旨參照）。查被告前因施用毒品案件，經本
    院以95年度毒聲字第1號裁定送觀察、勒戒後，認無繼續施
    用毒品傾向，於95年2月9日釋放，並經臺灣嘉義地方法院檢
    察署檢察官以95年度毒偵字第49號為不起訴處分確定。又因
    施用毒品之毒品危害防制條例等案件，先後經本院以96年度
    嘉簡字第1798號、97年度嘉簡字第392號判決，各判處有期
    徒刑5月、6月確定，上揭2罪並經裁定應執行有期徒刑10月
    確定，於98年12月4日執行完畢，有臺灣高等法院被告前案
    紀錄表1份附卷可憑，是被告於觀察、勒戒執行完畢釋放後
    ，於5年內已再犯，並經依法追訴處罰，雖其本件再度施用
    毒品之時間，在經觀察、勒戒執行完畢釋放5年以後，已不
    合於「5年後再犯」之規定，依上開決議，應依法追訴處罰
    甚明。本件事證明確，被告之犯行堪予認定。
三、論罪科刑部分：
  (一)核被告所為，係犯毒品危害防制條例第10條第1項之施用第1
    級毒品罪。被告持有海洛因進而施用之，其持有之低度行為
    應為施用之高度行為所吸收，不另論罪。被告受徒刑之執行
    完畢後，5年以內故意再犯本件有期徒刑以上之罪，為累犯
    ，應依刑法第47條第1項規定加重其刑。按犯人在犯罪未發
    覺之前，向檢察官或司法警察官告知其犯罪，而不逃避接受
    裁判，即與刑法第62條規定自首之條件相符，不以言明自首
    並願受裁判為必要，又該條所謂未發覺之罪，固非以有偵查
    犯罪權之機關或人員確知其人犯罪無誤為必要，而對於其發
    生嫌疑時，即得謂為已發覺；但此項對犯人之嫌疑，仍須有
    確切之根據得為合理之可疑者，始足當之，若單純主觀上之
    懷疑，要不得謂已發生嫌疑（最高法院85年度台上字第4908
    號判決意旨參照）。本件員警因接獲檢舉在被告上揭住處，
    有人持有槍枝，徵得被告之妹同意搜索，並未扣得被告所有
    供犯罪所用之物品，員警因被告有施用毒品之犯罪紀錄，單
    純主觀上懷疑被告施用毒品，並無其他確切之根據，被告在
    未有偵查犯罪職權之公務員發覺前，於警詢時供承施用海洛
    因乙節，業據被告於本院審理時供述在卷（見本院卷第47頁
    ），並有警詢筆錄1份、本院電話紀錄表3份附卷可憑（見警
    卷第2頁、本院卷第29、32、50頁），是被告對於未發覺之
    上揭犯罪自首而接受裁判，爰依刑法第62條前段規定，先就
    累犯加重後減輕其刑。
  (二)爰審酌被告前因施用毒品犯行，經觀察、勒戒執行完畢，猶
    不思藉機徹底戒除施用毒品之惡習，再次施用毒品，惟其施
    用毒品係自戕行為，本件施用毒品之手段，及被告犯後坦承
    犯行，暨其自陳現有正當工作，於案發後已至行政院衛生署
    草屯療養院進行戒癮治療，家中有女兒、罹患癌症之母親賴
    其扶養照顧，並提出行政院衛生署草屯療養院門診處方明細
    、新竹國泰綜合醫院麻醉同意書各1份在卷可考（見偵卷第
    19-21頁）等一切情狀，量處如主文所示之刑，並諭知易科
    罰金之折算標準。
據上論斷，應依刑事訴訟法第273條之1第1項、第299條第1項前
段，毒品危害防制條例第10條第1項，刑法第11條前段、第47條
第1項、第62條前段、第41條第1項前段，判決如主文。
本案經檢察官江金星到庭執行職務。
中    華    民    國   100    年    9     月    22    日
                    刑事第二庭  法  官  卓春慧
以上正本證明與原本無異。
如不服本判決應於收受判決後10日內向本院提出上訴書狀，並應
敘述具體理由；其未敘述上訴理由者，應於上訴期間屆滿後20日
內向本院補提理由書（均須按他造當事人之人數附繕本）「切勿
逕送上級法院」。告訴人或被害人如對於本判決不服者，應具備
理由請求檢察官上訴，其上訴期間之計算係以檢察官收受判決正
本之日期為準。
中    華    民    國   100    年    9     月    22    日
                                書記官  李玫娜
附錄論罪科刑法條全文：
毒品危害防制條例第10條第1項：
施用第一級毒品者，處6月以上5年以下有期徒刑。